臺灣士林地方法院民事簡易判決
  110年度湖簡字第761號
原      告  嚴吳淑卿
被      告  兆基管理顧問股份有限公司

法定代理人  李建成  
訴訟代理人  巫芸甄律師
被      告  洪綜挺  

上列當事人間請求損害賠償事件，經本院於民國111年3月25日言
詞辯論終結，判決如下：
    主      文
原告之訴及假執行之聲請均駁回。
訴訟費用由原告負擔。
    事實及理由要領
一、本判決依民事訴訟法第434條第1項規定，合併記載事實及理
    由要領，其中原告之主張與被告洪綜挺、兆基管理顧問股份
    有限公司（下稱兆基公司，與洪綜挺合稱被告，如各別指稱
    則逕稱其名）之答辯，並依同條項規定，分別引用原告之起
    訴狀、訴狀資料（民國110年3月2日、同年8月20日、同年10
    月8日、111年1月22日提出）、兆基公司之答辯狀（110年7
    月26日、同年11月19日提出）、訴訟資料（110年10月8日提
    出），以及本件言詞辯論筆錄（110年10月8日、111年3月25
    日）。
二、本院之判斷：
　㈠原告主張其為門牌號碼臺北市○○區○○路0段000巷0號4樓房屋
    （下稱4樓房屋）之所有權人，洪綜挺則為同址5樓房屋（下
    稱5樓房屋）所有權人乙節，有4樓、5樓房屋之土地建物查
    詢資料在卷可參，堪信為真正。又，原告主張5樓房屋上方
    之頂樓平台（下稱系爭屋頂平台）在108年2月間施工過程中
    ，於舊防水層刨除後、重新鋪設前，因未做好防護措施，導
    致雨水沿著細縫逐層往下滲漏，造成4樓房屋出現大量漏水
    情形乙節，業據提出照片（詳原告提出之證物一、五）為證
    ，且經證人許詠蓁（即與4、5樓房屋同址之2樓房屋住戶）
    證述在卷（見本院卷第130至131頁），此部分亦為被告所不
    爭執，是原告此部分之主張，堪信真實。
　㈡洪綜挺就4樓房屋漏水情形應否負擔賠償責任之判斷：
　⒈查，原告主張：108年2月間洪綜挺或其受託人兆基公司於系
    爭屋頂平台施作防水整修工程時，刨除約莫7～8公分舊防水
    層，卻未作好防護措施，以致雨水沿著細縫逐層往下滲漏，
    造成4樓房屋出現大量漏水，毀損其天花板、家具及其個人
    物品，爰依民法第184第1項前段、第185條第1項、第191條
    規定，請求洪綜挺負擔連帶擔賠償責任等語。洪綜挺則抗辯
　　：系爭屋頂平台是共有的，系爭屋頂平台漏水才會導致其他
    戶漏水，這是主因，伊已花錢去修繕屬於公共區域之系爭屋
    頂平台，至於原告家（即4樓房屋）漏水是公共區域漏水所
    致，應是大家的責任。此外，伊當時全部委託兆基公司處理
　　，施工人員不是伊找的，該如何做怎麼做，伊也不是專業，
    施工師傅說水泥已經爛掉了必須鑿掉，還要要開6個洞水才
    能排出去，才會在邊邊角角鑿。9號、11號後面還有兩棟，
    頂樓平台是連在一起的，但只有9號是平的，除了9號以外，
    其他都有增建，所以水都會流到9號這裡來等語。
　⒉按，當事人主張有利於己之事實者，就其事實有舉證之責任
　　。民事訴訟法第277條前段定有明文。又民事訴訟如係由原
    告主張權利者，應先由原告負舉證之責，若原告先不能舉證
　　，以證實自己主張之事實為真實，則被告就其抗辯事實即令
    不能舉證，或其所舉證據尚有疵累，亦應駁回原告之請求（
　　最高法院104年度台上字第41號判決意旨參照）。經核，原
    告雖主張洪綜挺就4樓房屋漏水造成之損害應負連帶賠償責
    任云云。惟按，承攬人因執行承攬事項，不法侵害他人之權
    利者，定作人不負損害賠償責任。但定作人於定作或指示有
    過失者，不在此限。民法第189條已有明文規定。又查，造
    成4樓房屋出現漏水情形，係系爭屋頂平台舊防水層刨除後
　　、重新鋪設前，未做好防護措施所致，業如前述，因洪綜挺
    並非實際施作該防水工程而未做好防護措施之人，自難認屬
    本件爭議事件之直接侵權行為人，充其量僅能認屬前開防水
    工程之定作人。而洪綜挺就該防水工程之定作或指示是否具
    有過失情事？原告並未舉證以明，依照前揭規定及說明，原
    告主張洪綜挺應負擔民法第184條第1項前段之侵權行為責任
    ，即難認有據，無從准許。
　⒊又按，土地上之建築物或其他工作物所致他人權利之損害，
    由工作物之所有人負賠償責任。但其對於設置或保管並無欠
    缺，或損害非因設置或保管有欠缺，或於防止損害之發生，
    已盡相當之注意者，不在此限。前項損害之發生，如別有應
    負責任之人時，賠償損害之所有人，對於該應負責者，有求
    償權。民法第191條固然定有明文。惟按，公寓大廈共用部
    分不得獨立使用供做專有部分。其為下列各款者，並不得為
    約定專用部分：公寓大廈基礎、主要樑柱、承重牆壁、樓
    地板及屋頂之構造。又，共用部分、約定共用部分之修繕、
    管理、維護，由管理負責人或管理委員會為之。其費用由公
    共基金支付或由區分所有權人按其共有之應有部分比例分擔
    之。但修繕費係因可歸責於區分所有權人或住戶之事由所致
    者，由該區分所有權人或住戶負擔。其費用若區分所有權人
    會議或規約另有規定者，從其規定。公寓大廈管理條例第7
    條第3款、第10條第2項亦分別有明文規定。本件4、5樓房屋
    所屬大樓（下稱系爭大樓）係84年公寓大廈管理條例公布施
    行前興建完成之建築物，此觀4樓、5樓房屋之土地建物查詢
    資料可明。而無其他資料可認系爭大樓各區分所有人間曾就
    系爭屋頂平台之使用存有特約，依照前揭公寓大廈管理條例
    第7條第3款規定，系爭屋頂平台應屬包含本件原告與洪綜挺
    在內之系爭大樓全體區分所有人所共有。準此，系爭屋頂平
    台之維護責任應為系爭大樓區分所有人全體，或是業經成立
    之系爭大樓管理委員會。又，造成4樓房屋出現漏水情形，
    係系爭屋頂平台舊防水層刨除後、重新鋪設前，未做好防護
    措施所致，而非4、5樓房屋間之防水層破裂所造成，已如前
    述，原告既為系爭屋頂平台之共有人之一，倘若系爭大樓未
    成立管理委員會者，原告亦應共同負擔系爭屋頂平台之管理
    維護責任。準此，原告主張洪綜挺個人應對其負擔民法第19
　　1條之工作物所有人責任、賠償其損害，亦難認有據，無從
    准許。
　㈢兆基公司就4樓房屋漏水情形應否負擔賠償責任之判斷：
　⒈原告另主張兆基公司接受洪綜挺之委託管理5樓房屋，依照建
    築法第77條第1項規定，應為5樓房屋之實際使用人，就本件
    損害應併負共同侵權行為人之損害賠償責任等語。兆基公司
    則抗辯：其公司僅為房屋代管業者，對於5樓房屋亦無實質
    管領權限，並非建築法第77條第1項所示之房屋使用人，更
    未對原告施以侵權行為，原告無由要求其負擔損害賠償責任
    等語。
　⒉經核，建築法第77條第1項係規定：「建築物所有權人、使用
    人應維護建築物合法使用與其構造及設備安全。」，並非獨
    立之請求權基礎，且兆基公司僅係物業管理公司，基於與洪
    綜挺間之契約關係負有通報及其他受託事項之履行責任，並
    非實際使用5樓房屋之人，對於系爭屋頂平台亦不負有管理
    維護責任。原告主張兆基公司就其損害亦應負擔建築物管理
    人責任云云，應屬對上述規定之誤解。
　⒊又，關於侵權行為損害賠償責任之成立，應由主張及請求賠
    償者負舉證之責任。就於本件紛爭，洪綜挺在委託兆基公司
    處理系爭屋頂平台之維修工程後，施工廠商在舊防水層刨除
    後、重新鋪設前，何以未做好防護措施？兆基公司於該發包
    或委託過程中是否存有定作或指示上之過失？與本件損害間
    有無相當因果關係？等各節，原告既未能舉證以明，依照前
    揭說明，原告主張兆基公司亦應負擔共同侵權行為之連帶賠
    償責任，即難認有據，無法准許。
三、從而，原告本於民法第184第1項前段、第185條第1項、第19
    1條，以及建築法第77條第1項規定之法律關係，請求被告連
    帶給付新臺幣26萬437元，並加給法定遲延利息，為無理由
    ，應予駁回。又，原告之訴既經駁回，其假執行之聲請，已
    失所附麗，應併予駁回。
四、本件事證已明，兩造其餘攻擊防禦方法及所提證據，經審酌
    後認與判決結果不生影響，爰不再逐一論述，併此敘明。
中　　華　　民　　國　　111 　年　　4 　　月　　22　　日
                  內湖簡易庭  法　官　施月燿
以上為正本係照原本作成。　　　　　　　　　
如不服本判決，應於判決送達後20日內，向本院提出上訴狀並應
記載上訴理由，如於本判決宣示後送達前提起上訴者，應於判決
送達後20日內補提上訴理由書（須依對造人數附繕本）。
中　　華　　民　　國　　111 　年　　4 　　月　　22　　日
                              書記官  朱鈴玉